【裁判字號】    89,訴,1078
【裁判日期】    890830
【裁判案由】    偽造文書等
【裁判全文】
臺灣高雄地方法院刑事判決                        八十九年度訴字第一七八號
    公  訴  人  臺灣高雄地方法院檢察署檢察官
    被      告  戊○○
右列被告因偽造文書等案件，經檢察官提起公訴（八十九年度偵字第八四五七號），
本院判決如左：
    主  文
戊○○行使偽造私文書，足以生損害於他人，處有期徒刑壹年捌月。
扣案之「丁○○」身分證上戊○○相片壹張、偽造之「丁○○」印章壹顆、偽造汽車
買賣合約書上之「丁○○」署押肆枚及偽造之汽車過戶登記書上之「丁○○」署押參
枚、印文貳枚，均沒收之。
    事  實
一、戊○○於民國八十八年八、九月間之某日，在高雄縣過埤路上，因見丁○○於同
    年六月間之某日，在不詳處所，遺失之身分證乙張掉落於該處，竟意圖為自己不
    法之所有，基於侵占遺失物之犯意，將該身分證據為己有，並於當日返回其在高
    雄市前鎮區○○○路一三三二巷四二號之住處後，以將該身分證上之相片撕下換
    貼自己相片之方式，變造前開身分證，足以生損害於丁○○及戶政機關對國民身
    份證管理之正確性。戊○○復意圖為自己不法之所有，在報紙分類廣告上刊登辦
    理汽車貸款之廣告，丙○○見該報紙廣告，即與戊○○連絡，並約定於八十九年
    四月三日上午十時許，在高雄縣鳳山市○○路與建國路口旁不詳店名超商前，委
    託戊○○代辦其弟乙○○之購車及貸款事宜，戊○○在受託後，旋即向位於高雄
    縣鳳山市○○路「吉隆車行」以乙○○之名義訂購車牌號碼ＺＧ─四三九一號自
    小客車，並由「吉隆車行」向位於高雄市○○路之誠泰銀行三多分行辦理貸款徵
    信，因貸款徵信所需，戊○○乃向丙○○索取相關證件，丙○○於接獲通知後，
    將其弟乙○○之身分證、印章、房屋所有權狀影本等證件交付予戊○○，以辦理
    銀行對保。嗣誠泰銀行對保撥款交付「吉隆車行」後，戊○○即於同年四月八日
    ，在未得乙○○同意下，以乙○○代理人之名義，至「吉隆車行」將上開自小客
    車之車籍資料及丙○○所交予其弟乙○○之上開證件取走，且將該自小客車開走
    ，並旋即予以侵占入己；復於同年四月十一日下午三時許，將該自小客車駛至位
    於高雄市三民區○○○路九○七號甲○○所經營之「優騰車行」，向甲○○佯稱
    其為丁○○，並為上開自小客車車主乙○○之代理人，而乙○○因急需用款有意
    出售上開自小客車，使甲○○陷於錯誤，誤信上開自小客車車主乙○○確有出售
    汽車之意，同意以新台幣（下同）五十四萬元購買該車，戊○○為取信於甲○○
    ，並出示變造之丁○○身分證予甲○○，同時在汽車買賣合約書上偽造「丁○○
    」之署押二枚及捺指印二枚，後將該偽造之汽車買賣合約書交予甲○○收執。復
    將其在不詳地點委由不知情之刻印業者所偽造之「丁○○」印章乙顆交予甲○○
    ，再由不知情之甲○○於汽車過戶登記書上填載「丁○○」之姓名二枚，及以上
    開偽造之印章蓋印「丁○○」之印文二枚，且被告並於該汽車過戶登記書右上角
    偽造「丁○○」之署押一枚，甲○○於簽約後乃先交付定金二十萬元予戊○○，
    均足以生損害於甲○○及丁○○。迨於翌（十二）日戊○○與甲○○欲向高雄縣
    監理站辦理過戶時，因誠泰銀行通知丙○○之弟即該車車主乙○○辦理設定抵押
    權，丙○○始知受騙而報警，並在高雄縣監理站，於戊○○尚未辦理該自小客車
    過戶時，為警查獲。
二、案經高雄市政府警察局移送台灣高雄地方法院檢察署檢察官偵查起訴。
    理  由
一、右揭事實，除未經乙○○同意變賣上開自小客車及偽造丁○○印章外，業據被告
    戊○○坦承不諱，核與證人即被害人丁○○、丙○○於警訊及本院調查程序中證
    述情節大致相符，復據證人即「優騰車行」負責人甲○○於本院調查、審理時證
    稱：被告以急需用錢為由，欲賣上開自小客車，經議定價金為五十四萬元，被告
    出示丁○○身份證，並提出丁○○及乙○○印章各乙顆予伊，且以丁○○名義簽
    立汽車買賣合約書，及由伊填載汽車過戶登記書等相關文件後，由伊先交付二十
    萬元訂金予被告，於約定是（十二）日至監理機關欲辦理過戶時，被告即為警查
    獲等語。足認被告右揭自白核與事實相符，堪信為真實。雖被告辯稱：伊係經丙○○委託變賣該自小客車，且並無交予甲○○「丁○○」之印章云云，惟查：
  (一)據證人即被害人丙○○於警訊及本院調查程序時證述：伊僅委託被告買車，並未
    委託被告賣車等語，復苟如被告所言，係證人丙○○委其變賣該自小客車以換取
    現金，則被告既已依約變賣該自小客車，證人丙○○何以會報警查獲被告？且被
    告苟非心存不法所有意圖，亦豈須向證人甲○○佯稱其為丁○○，而以車主乙○○之代理人丁○○之名義變賣該自小客車。又被告於本院調查程序中亦自承：伊
    已將甲○○所交付之定金二十萬元花用，並未交付予丙○○等語。從而，被告顯
    未經證人丙○○或丙○○之弟乙○○之同意或委託，而係基於侵占之犯意，將上
    開自小客車據為己有予以變賣。而被告未經上開自小客車車主乙○○之同意或委
    任，向證人即「優騰車行」負責人甲○○佯稱其為該車車主乙○○之代理人，而
    乙○○因急需用款有意出售上開自小客車，使甲○○陷於錯誤，認該車車主乙○○確有出售汽車之意，而同意以五十四萬元購買該車，並交付定金二十萬元，此
    並據證人即「優騰車行」負責人甲○○證述屬實，是被告顯係意圖為自己不法之
    所有，以前揭詐術使證人甲○○陷於錯誤而交付定金二十萬元。準此，被告所辯
    ：伊係經丙○○委託而變賣該自小客車云云，顯係事後飾卸之詞，不足採信，是
    被告上開侵占及詐欺犯行，事證明確，已堪認定。
  (二)另據證人即「優騰車行」負責人甲○○於本院調查、審理時證稱：被告提出丁○○及乙○○印章各乙顆予伊，以辦理該自小客車過戶等語，且衡情於買賣汽車辦
    理過戶時，係委由買受之車行填載汽車過戶登記書之相關資料，並蓋用汽車所有
    人及代理人之印章，是證人甲○○豈有不要求被告提出其印章及所有人之印章，
    以利辦理過戶？又被告自稱其係「丁○○」並出示身份證以取信予甲○○，使甲○○誤認而填載並蓋用「丁○○」之署押於汽車過戶登記書上，是被告顯係利用
    不知情之甲○○以遂行其偽造署押之犯行。是被告所辯：並無交予丁○○印章云
    云，顯係事後推諉之詞，尚難採信。從而，被告顯係委由不詳姓名不知情之刻印
    業者，偽造「丁○○」之印章乙枚，再交予甲○○蓋用，且利用不知情之甲○○
    以遂行其偽造署押之事實，應堪認定。
  (三)此外，復有變造之身份證、汽車買賣合約書、該自小客車行車執照、汽（機）車
    過戶登記書、汽車新領牌照登記書影本各乙紙附卷可稽。
  綜上所述，本件事證已臻明確，被告上開犯行實堪認定。
二、核被告戊○○所為，係犯刑法第二百十六條、第二百十條之行使偽造私文書罪、
    第二百十六條、第二百十二條之行使變造特種文書罪、第三百三十五條第一項之
    侵占罪、第三百三十七條之侵占遺失物罪、第三百三十九條第一項之詐欺取財罪
    。被告利用不知情之刻印業者及甲○○，以遂行其偽造印章、署押犯行，為間接
    正犯。所犯偽造印章係屬偽造私文書之部分行為，而變造特種文書與偽造私文書
    之低度行為，分別為其後行使變造特種文書與行使偽造私文書之高度行為所吸收
    ，均不另論罪。又被告所犯上述行使偽造私文書罪、行使變造特種文書罪、侵占
    罪、侵占遺失物罪與詐欺取財罪等五罪間，有方法結果之牽連犯關係，應從重依
    行使偽造私文書罪處斷。而被告所犯侵占罪部分，雖未經公訴人起訴，惟既與前
    開論罪科部分有裁判上一罪之牽連關係，本院自得併予審判。爰審酌被告因貪圖
    不法利益，偽稱代辦汽車貸款，並持變造之身份證件，以詐騙取財，嚴重影響社
    會秩序，被告之品行，犯罪之手段、目的、所生危害，及犯後態度等一切情狀，
    量處如主文所示之刑，以資懲儆。又變造「丁○○」之身分證上被告戊○○相片
    乙張，係供犯罪所用之物，且為被告所有，業經被告供明在卷，爰依法宣告沒收
    ；復偽造之「丁○○」印章乙顆，且上開汽車買賣合約書上偽造「丁○○」之署
    押二枚及指印（亦屬署押性質）二枚，至汽車過戶登記書右上角「丁○○」署押
    一枚，係被告所為，業據被告自承在卷，並「丁○○」署押二枚及印文二枚，係
    被告利用不知情之甲○○所填載及蓋印，均屬偽造之印章、署押、印文，應依刑
    法第二百十九條沒收。
據上論斷，應依刑事訴訟法第二百九十九條第一項前段，刑法第二百十六條、第二百
十條、第二百十二條、第三百三十五條第一項、第三百三十七條、第三百三十九條第
一項、第二百十九條、第三十八條第一項第二款、第五十五條，罰金罰鍰提高標準條
例第一條前段，判決如主文。
本案經檢察官鍾忠孝到庭執行職務。
中      華      民      國      八十九    年      八    月      三十    日
                                  臺灣高雄地方法院刑事第六庭
                                      審判長法  官  莊崑山
                                            法  官  李怡諄
                                            法  官  洪榮家
右正本證明與原本無異。
如不服本判決，應於判決送達後十日內，向本院提出上訴狀。
                                            書記官  黃中旗
中      華      民      國      八十九    年      八    月      三十    日
附錄本案論罪科刑法條全文：
刑法第二百十條：
  偽造、變造私文書，足以生損害於公眾或他人者，處五年以下有期徒刑。
刑法第二百十二條：
  偽造、變造護照、旅券、免許證、特許證及關於品行、能力、服務或其他相類之證
  書、介紹書，足以生損害於公眾或他人者，處一年以下有期徒刑、拘役或三百元以
  下罰金。
刑法第二百十六條：
  行使第二百十條至第二百十五條之文書者，依偽造、變造文書或登載不實事項或使
  登載不實事項之規定處斷。
刑法第二百十九條：
  偽造之印章、印文或署押，不問屬於犯人與否，沒收之。
刑法第三百三十五條第一項：
  意圖為自己或第三人不法之所有，而侵占自己持有他人之物者，處五年以
  下有期徒刑、拘役或科或併科一千元以下罰金。
刑法第三百三十七條：
  意圖為自己或第三人不法之所有，而侵占遺失物、漂流物或其他離本人所持有之物
  者，處五百元以下罰金。
刑法第三百三十九條第一項：
  意圖為自己或第三人不法之所有，以詐術使人將本人或第三人之物交付者，處五年
  以下有期徒刑、拘役或科或併科一千元以下罰金。


司法院資訊處製作；財團法人民間司法改革基金會備份。
